【裁判字號】    95,親,33
【裁判日期】    951218
【裁判案由】    否認子女
【裁判全文】
臺灣新竹地方法院民事判決                95年度親字第33號
原      告  丙○○
被      告  甲○○
被      告  丙○○之子
當事人間否認子女事件，本院於95年12月4日言詞辯論終結，判
決如下：
    主  文
確認被告丙○○之子非原告與被告甲○○之婚生子女。
訴訟費用由原告負擔。
    事實及理由
壹、原告起訴主張：緣原告丙○○與被告甲○○雖於民國90年10
    月21日結婚，然於92年10月間，原告即與被告甲○○分居，
    兩造並於94年10月12日離婚。原告離家後，於94年6月間與
    訴外人陳文志認識交往，嗣於95年5月29日產下一子，惟原
    告懷孕時間雖在與被告甲○○之婚姻關係存續中，然早已離
    開其住處一年之久，故被告丙○○之子顯非原告自被告甲○○受胎所生，故為此爰依法於法定期間內提起本訴等語。並
    聲明求為判決如主文所示。
貳、被告方面：被告丙○○之子確非原告與被告甲○○所生。
參、得心證之理由：
一、按從子女出生日回溯第181日起至第302日止為受胎期間；妻
    之受胎，係在婚姻關係存續中者，推定其所生子女為婚生子
    女，惟此推定如夫妻之一方能證明妻非自夫受胎者，得於知
    悉子女出生之日起，1年內提起否認之訴，民法第1062條第1
    項、第1063條分別定有明文。
二、經查，被告丙○○之子係原告非自被告甲○○受胎所生之子
    乙節，經本院依職權函請財團法人長庚紀念醫院林口分院對
    被告丙○○之子、訴外人陳文志之親子關係進行鑑定後，據
    函覆表示：「陳文志是乙○○（即丙○○之子）的親生父親
    」這一個可能性與『任何中國男人偶然具有是乙○○（即丙○○之子）的親生父親所必須具備的基因半型（Obligatory
     genes）』這一個可能性相比，大約為245,146,424.38倍。
    親子關係概率（PP）為100.00000％。也就是說陳文志與乙○○（即丙○○之子）之父子關係確定率為100.00000％。
    因此『陳文志是乙○○（即丙○○之子）的親生父親』這一
    個假設由此次測驗已實務上可以證實」等情，核與原告所陳
    情節相符，有該醫院林口分院95年10月13日（95）長庚院法
    字第0970號函附親子鑑定報告書在卷可按，故原告上開主張
    ，自堪信為真實。又本件被告丙○○之子既係於95年5月29
    日出生，則原告於95年6月20日提起本件訴訟，自未逾越民
    法第1063第2項所規定應於知悉子女出生之日起，1年為之之
    限制。從而，原告於法定期間內提起本件訴訟，核無不合，
    自應准許。
三、關於訴訟費用負擔方面：按敗訴人之行為，按當時之訴訟程
    度為伸張或防衛權利所必要者，因該行為所生之費用，法院
    得酌量情形命勝訴之當事人負擔其一部，民事訴訟法第81條
    第2款著有明文。又本件否認子女之訴，原告起訴雖於法有
    據，然本件親子關係既係因婚生推定所造成，則被告之應訴
    實受法律規定而不得不為者，故其所為抗辯自屬為伸張或防
    衛權利所必要，是以本院認為本件訴訟費用應由原告負擔較
    為公允。
肆、訴訟費用之依據：民事訴訟法第81條，判決如主文。
中    華    民    國    95    年    12    月    18    日
                  家事法庭    法  官  許翠玲
以上正本證明與原本無異。
如對本判決上訴，須於20日內向本院提出上訴狀。
                              書記官  陳宏城
中    華    民    國    95    年    12    月    18    日


司法院資訊處製作；財團法人民間司法改革基金會備份。
